臺灣板橋地方法院民事判決　　　　　　　96年度簡上字第32號
上　訴　人　乙○○
訴訟代理人　石宜琳律師
被上訴人　　甲○○
上列當事人間請求給付票款事件，上訴人對於中華民國95年12月
27日本院三重簡易庭95年重簡字第4381號第一審判決提起上訴，
經本院於96年6 月6 日言詞辯論終結，判決如下：
    主  文
原判決廢棄。
被上訴人在第一審之訴駁回。
第一、二審訴訟費用由被上訴人負擔。
    事實及理由
一、被上訴人主張：伊執有上訴人所簽發，發票日為民國95 年9
    月4 日，以華南商業銀行西三重分行為付款人，票號為ＮＣ
    0000000號，票面金額新臺幣（下同）3,069,00 0元
    之支票乙紙，詎被上訴人屆期向付款人為付款之提示不獲付
    款，爰依票據之法律關係，請求上訴人給付3,069,000 元及
    自95年9 月4 日起至清償日止，按週年利率百分之六計算之
    利息。原審為被上訴人全部勝訴之判決，並依職權宣告假執
    行，實無不當，並聲明：請求駁回上訴。
二、上訴人則抗辯：
(一)、系爭支票並非上訴人簽發予被上訴人，且簽發時並未記載發
    票日。緣因上訴人於3 年前向被上訴人借款300 萬元，嗣後
    已陸續清償部份借款，然因被上訴人積欠訴外人林順福債務
    ，故被上訴人將其對上訴人之上開借款債權尚欠餘額及利息
    ，讓與訴外人林順福，而上訴人為擔保上開債權，遂簽發系
    爭票據交付訴外人林順福作為擔保之用，嗣後林順福再將系
    爭支票交付被上訴人，詎料被上訴人竟偽填發票日，並持之
    向上訴人追索，依照票據法第第11條第1 項、第125 條之規
    定，系爭票據為無效票據，上訴人就系爭支票自不負發票人
    之責任。
(二)、上訴人雖曾向被上訴人借款300 萬元，然上訴人已清償部份
    借款，上訴人曾要求訴外人林順福將系爭票據返還上訴人，
    然林順福並未允諾，故嗣後被上訴人要求上訴人補填系爭支
    票之發票日，上訴人亦表示拒絕，豈知被上訴人竟未經上訴
    人同意而私自填載系爭票據之發票日，故系爭票據應屬無效
    票據。
(三)、聲明：原判決廢棄，被上訴人在第一審之訴駁回。
三、兩造不爭執之事實：
(一)、系爭支票發票人即上訴人之印章係屬真正。系爭支票上之金
    額3,069,000 元係由上訴人所填寫。
(二)、系爭支票係由上訴人簽發後交付訴外人林順福，林順福再轉
    讓交付予被上訴人，被上訴人取得系爭支票時，系爭支票上
    並未記載發票日。
(三)、系爭支票經被上訴人於發票日後持以提示，因存款不足遭退
    票，有系爭支票影本及臺灣票據交換所退票影本各1 紙在卷
    可稽。
四、法院之判斷：
(一)、被上訴人主張持有上訴人所簽發之系爭支票，用以清償先前
    積欠被上訴人之借款，系爭支票之發票日期乃上訴人授權被
    上訴人自行填寫，上訴人應負票據之發票人責任等語。上訴
    人則以：系爭支票並非其交付予被上訴人，伊於簽發票據時
    並未填載系爭支票之發票日，亦未授權被上訴人填載，系爭
    支票應屬無效票據等情，資為抗辯。
(二)、按支票為要式證券，支票之作成，必依票據法第125 條第1
    項第1 款至第8 款所定之法定方式為之。支票之必要記載事
    項，如有欠缺，除票據法另有規定外（如票據法第125 條第
    2 項及第3 項），其支票即為無效，此觀票據法第11條第1
    項之規定自明。而依同法第125 條第1 項第7 款之規定，發
    票年、月、日為支票絕對應記載事項，故簽發支票而未記載
    發票年、月、日者，不能認有發票之效力。至票據法第11條
    第2 項所謂：「執票人善意取得已具備本法規定應記載事項
    之票據者，得依票據文義行使權利；票據債務人不得以票據
    原係欠缺應記載事項為理由，對於執票人，主張票據無效。
    」，係指執票人取得票據時，該票據業已具備票據法所規定
    應記載事項者而言。本件兩造對於被上訴人取得系爭支票時
    ，支票上並未記載發票年月日一節並不爭執，被上訴人並自
    陳系爭支票上之發票日期乃其於取得票據後自行填寫，自難
    謂被上訴人取得系爭支票時，該支票已具備票據法規定應記
    載之事項。被上訴人雖主張其經上訴人同意授權填載系爭支
    票之發票日期，惟經上訴人否認，而被上訴人復未提出任何
    證據證明其業經上訴人授權填寫系爭支票之發票日期，本院
    自無從信被上訴人主張為真正。是上訴人辯稱被上訴人未取
    得有效之票據，上訴人無須付票據責任等語，即堪採信。
(三)、綜上所述，被上訴人並未證明其取得系爭支票時，系爭支票
    已為有效之票據，且未證明其所稱已獲得上訴人授權填載系
    爭支票之發票日之事實為真正。從而，被上訴人本於票據之
    法律關係，請求上訴人給付3,069,000 元及自95年9 月4 日
    按週年利率百分之六計算之利息，尚嫌乏據，不應准許。原
    審判命上訴人如數給付並依職權為假執行之宣告，自有未洽
    。上訴意旨指摘原判決不當，求予廢棄改判，為有理由，自
    應由本院予以廢棄改判如主文第2 項所示。另本件被上訴人
    係本於票據之法律關係向上訴人請求票款，該請求雖無理由
    已詳如上述，惟被上訴人與上訴人之間，是否另有其他消費
    借貸之法律關係，則非在本件審酌之範圍內，被上訴人對上
    訴人如有其他得主張之法律關係自得另案請求，附此說明。
(四)、本件事證已臻明確，兩造所為其他主張、陳述及所提之證據
    ，經本院審酌後，認均與本件之結論無礙，無庸一一論述，
    併予敘明。
五、據上論結，本件上訴為有理由，依民事訴訟法第436 條之1
    第3項 、第450 條、第78條，判決如主文。
中　　華　　民　　國　　96　　年　　6 　　月　　20　　日
                  民事第三庭    ?審判長法官
                  　                    法官
                                        法官
以上正本證明與原本無異
本判決不得上訴
中　　華　　民　　國　　96　　年　　6 　　月　　20　　日
                            書記官　王苑琦
